【裁判字號】    90,上更(一),53
【裁判日期】    901231
【裁判案由】    違反槍砲彈藥刀械管制條例
【裁判全文】
臺灣高等法院臺南分院刑事判決            九十年度上更(一)字第五三號    Ｇ
      上  訴  人
      即  被  告  甲  ○  ○
右上訴人因違反槍砲彈藥刀械管制條例案件，不服臺灣臺南地方法院八十七年度訴字
第一二六六號中華民國八十七年二月二十六日第一審判決（起訴案號：臺灣臺南地方
法院檢察署八十六年度偵字第二九一二號），提起上訴，本院判決後，經最高法院發
回更審，本院判決如左：
      主      文
原判決關於甲○○部分撤銷。
甲○○未經許可製造可發射子彈具有殺傷力之玩具手槍未遂，累犯，處有期徒刑月
，如易科罰金，以佰元折算壹日。扣案如附表編號三至十四所示之物均沒收。
      事      實
一、甲○○曾因違反槍砲彈藥刀械管制條例罪，經最高法院判處（經減刑）有期徒刑
    七月確定，並於民國（下同）八十三年九月五日執行完畢。仍不知悔改，復於八
    十六年初某日，在其台南市○區○○路三九四巷四十號住處，以其所有如附表所
    示之各式工具改造其他可發射金屬或子彈之槍械，尚未改造完成，嗣於同年一月
    二十九日警方人員據報持台灣台南地方法院檢察署檢察官簽發之搜索票，在上開
    甲○○住處，查獲陳明秀（與甲○○為同居男女朋友關係，其吸用安非他命部分
    ，已經同案原審判決有期徒刑六月確定），同時並查獲甲○○所有如附表編號三
    至十四所示槍械零件、改造工具一批等物。
二、案經台南市警察局第三分局移送台灣台南地方法院檢察署檢察官偵查起訴。
    理    由
一、上訴人即被告甲○○經合法傳喚未到庭，惟於本院前審到庭否認其有何改造槍枝
    之犯行，並辯稱：扣案之槍枝零件係我買玩具手槍給我大哥之小孩玩，壞了我幫
    忙拆下修理，沒有修理完就放在那邊為警查獲，扣案之工具係我修理水電用的，
    扣案鐵製之槍管不是我的，扣案火藥亦不知怎麼來的云云。
二、經查：
  (1)案重初供，被告於偵查中供承稱：（問：照片上彈簧、火藥、鋼珠何來？）是我
    買玩具槍來拆的，：：但現場工具都是我做水電工用的，彈簧是通水管用的，槍
    管、彈匣是玩具槍的，：：」等語（見第二九一二號偵查卷第十一頁背面），並
    未提及其有買玩具手槍給其大哥之小孩玩，壞了而代為修理之情事，嗣於原審及
    本院前審時始翻異前供而改供稱：扣案之槍枝零件係我代我兄之子修理玩具槍所
    用等語（見一審卷第十九頁背面及本院上訴卷第六十三頁筆錄），顯係事後卸責
    之詞，已難令人置信。再參以被告甲○○復於原審供稱：我幫我哥哥的小孩修理
    玩具手槍，想要修理後順道帶回花蓮，他們（甲○○兄之子，分別為十歲及十二
    歲）大約要來一個禮拜，警察查獲當天我正帶我父親及哥哥兩個小孩回花蓮去看
    病等語（見一審卷第四十二頁正面），設若被告甲○○上述所供為真，則其姪子
    應於八十六年一月二十九日為警查獲前曾至其台南住處，且其係於八十六年一月
    二十九日案發前才帶著其之姪子回花蓮，然被告甲○○嗣於原審卻另供稱：我之
    姪子八十五年及八十六年都沒有回台南及我於八十五年十二月底就到花蓮工作，
    順便看我之爸爸，是我自己一個人開車去的等語（見一審卷第六十頁、第六十一
    頁正面），則被告甲○○對於其親身經歷之其之姪子於八十五年及八十六年間是
    否到台南，其至花蓮究係隻身前往或與其之父親、姪子前往及其未案發前才至花
    蓮或八十五年十二月底已至花蓮等情竟為前後不一之陳述，益見其所辯為卸責之
    詞，委無可採。
  (2)陳明秀與被告甲○○同居長達一年半之久，已據同案被告陳明秀供明在卷（見第
    三分局警卷第一頁背面及上開偵查卷第十一頁背面），則以陳明秀、甲○○二人
    同居之親密關係，衡諸一般日常生活驗法則，陳明秀當無不知甲○○之姪子來台
    南及玩具手槍壞掉，甲○○以扣案之工具及零件加以修理之理，惟同案被告陳明
    秀於警偵訊中均未提及扣案之槍枝零件為被告甲○○代其兄之子修理玩具手槍所
    留下的，亦非情理之常。又被告甲○○於原審供承稱：我在八十五年十二月底就
    到花蓮做水電，家裏都沒有住，：：做水電時就沒有做模具，在去花蓮之前跟吳
    民榮做成衣：：等語（見一審卷第六十頁背面），則依被告甲○○之供述，其於
    案發前至少有數月未作模具，顯見其家中尚有未整理收起如附表所示之零件及工
    具，被告猶辯稱係其作模具所用云云，實與一般日常生活經法則有違，亦難令人
    置信。雖證人沈明輝、楊中湖於原審證稱：沈明輝有委託楊中湖做模具，楊有請
    甲○○幫忙云云（見一審卷第四十二頁），亦不足以證明扣案之工具確非被告用
    以製造槍枝所用。況被告自承玩具手槍之槍管係塑膠製的，若僅係修理，何以現
    場查扣之槍管三支均係鐵製，且尚扣得火藥粉含底火計五盒，此有照片附卷足憑
    （見同上偵查卷第十五頁），而未見塑膠製之槍管扣押在案（詳扣押物品清單，
    見同偵查卷第二頁），益徵被告甲○○所辯稱扣案之槍枝零件為其代姪子修理玩
    具槍所留下等情，應屬子虛。而同案被告陳明秀復曾於警訊時供稱：扣案之槍枝
    零件及工具為甲○○所有等語（見同上警卷第一頁背面），且檢察官於偵查中勘
    驗上開扣案物品亦認係供改造槍枝使用之器物，有勘驗筆錄在卷足稽（見同上偵
    查卷第十三頁背面），以上參互印證，扣案之槍枝零件及工具應為被告甲○○用
    以改造槍枝所用，至為明確。
  (3)被告甲○○曾有違反槍砲彈藥刀械管制條例罪前科，其對「不得非法改造槍械」
    應有十足之認識，其改造槍枝寓有一定之潛在危險，且本件扣案物品被告甲○○
    若無將之改造意圖，衡情應無拆解組合之必要，顯其拆解組合之行為，已著手製
    造可發射子彈具有殺傷力之玩具手槍之實施。此外，復有扣案之如附表所示之槍
    枝零件及工具一批可稽，並有照片三張附於偵查卷可考。
  (4)綜上所述，足見被告甲○○所辯，顯係事後卸責之詞，不足採信。本件事證明確
    ，被告之犯行，應可認定。
三、按槍砲彈藥刀械管制條例已於八十六年十一月二十四日修正公布，並於同年月二
    十六日實施，除對非法製造槍彈者提高刑度外，並增列第十九條規定犯該法第七
    、八、十、十一條、十二條第一至三項、第十三條第一項至第三項之罪經判處有
    期徒刑者，應於刑之執行完畢或赦免後，令入勞動場所，強制工作，其期間為三
    年。惟上開強制工作之規定，於九十年十一月十四日修正公布刪除，同年月十六
    日實施。是行為人犯後法律迭有變更，依刑法第二條第一項但書之規定，應適用
    最有利被告甲○○之八十六年十一月二十四日修正前之槍砲彈藥刀械管制條例處
    罰。
四、查被告甲○○未經許可製造可發射子彈具有殺傷力之玩具手槍未遂，核其所為，
    係犯八十六年十一月二十四日修正前槍砲彈藥刀械管制條例第十條第四項、第一
    項之罪；被告甲○○著手於製造玩具手槍之行為而未完成，為未遂犯，又本件扣
    案如附表三至十四之物品，經送內政部警政署刑事警察局鑑定結果，認「改造槍
    管」三枝係鋼管，僅由附表所載物品，認不足以改造成具有殺傷力之槍枝，有該
    局九十年八月二十七日（九十）刑鑑字第一七七九七八號函附卷可稽，顯然被告
    著手於製造玩具手槍之行為，不能發生犯罪之結果，又無危險，應依刑法第二十
    六條但書之規定，減輕其刑。被告甲○○曾因違反槍砲彈藥刀械管制條例罪，經
    最高法院判處（經減刑）有期徒刑七月確定，並於八十三年九月五日執行完畢，
    有臺灣高等法院被告全國前案紀錄表一紙可稽，其於五年內復犯本罪，為累犯，
    應依法加重其刑，並依刑法第七十一條第一項之規定先加後減。
五、原審予被告論罪科刑，雖非無見，惟：(1)槍砲彈藥刀械管制條例於九十年十一月
    十四日修正公布刪除八十六年十一月二十四日修正公布之第十九條強制工作之規
    定，原判決未及審酌刪除強制工作之規定，而適用八十六年十一月二十四日修正
    後槍砲彈藥刀械管制條例第十九條，並依刑法第二條第二項規定，宣告被告應於
    刑之執行完畢後，令入勞動常所強制工作三年，尚有未洽；(2)被告之行為雖屬未
    遂犯，然被告著手於製造玩具手槍之行為，不能發生犯罪之結果，又無危險，應
    依刑法第二十六條但書之規定，減輕或免除其刑，原判決未詳察審酌及此，亦有
    未洽。被告上訴意旨猶執陳詞而指摘原判決不當，雖無理由，但原判決既有可議
    ，即無可維持，應由本院撤銷原判決關於甲○○部分之判決改判。因此審酌被告
    之素行、犯罪之動機、目的、手段、方法、所生之危害及犯後之態度等情狀，量
    處被告有期徒刑三月。又依修正前刑法第四十一條規定犯最重本刑為三年以下有
    期徒刑以下之罪，而受六月以下有期徒刑或拘役之宣告，因身體、教育、職業、
    家庭之關係或其他正當事由，執行顯有困難者，始得宣告易科罰金。惟按中華民
    國九十年一月四日修正，同年月十日經總統公佈施行之刑法第四十一條第一項規
    定：「犯最重本刑為五年以下有期徒刑以下之罪，而受六個月以下有期徒刑或拘
    役之宣告，因身體、教育、職業、家庭之關係或其他正當事由，執行顯有困難者
    ，得以一元以上三元以下折算一日，易科罰金。但確因不執行所宣告之刑，難收
    矯正之效，或難以維持法秩序者，不在此限。」，本件被告行為後，關於易科罰
    金之規定，法律變更有利於被告，依刑法第二條第一項前段之規定，適用修正後
    刑法第四十一條第一項前段之規定，就被告所受宣告有期徒刑三月，併予宣告易
    科罰金之折算標準。
六、扣案附表編號三至十四所示之物為被告甲○○所有供製造槍械所用之物，均依法
    沒收。另扣案附表編號一、二所示之火藥粉、火藥底火為製造子彈所用之物，與
    被告甲○○本件製造槍械之犯行無關，又非違禁物，因此不為沒收之諭知。
七、被告甲○○經合法傳喚，無正當理由不到庭，不待其陳述，逕行判決。
據上論結，應依刑事訴訟法第三百六十九條第一項前段、第三百七十一條、第三百六
十四條、第二百九十九條第一項前段，八十六年十一月二十四日修正前槍砲彈藥刀械
管制條例第十條第一項、第四項，刑法第十一條前段、第二條第一項前段、但書、第
四十七條、第二十六條但書、第四十一條第一項前段、第三十八條第一項二款，判決
如主文。
本案經檢察官洪泰文到庭執行職務。
中    華    民    國      九十        年    十二      月      卅一      日
                                  臺灣高等法院臺南分院刑事第一庭
                                      審判長法官  黃    三    哲
                                            法官  王    浦    傑
                                            法官  陳    珍    如
右正本證明與原本無異。
如不服本判決，應於判決送達後十日內向本院提出上訴狀，其未敘述理由者並應於提
出上訴狀後十日內向本院補提理由書（應附繕本)。
                                      法院書記官  陳淑    貞
中    華    民    國      九十一      年      一      月      三        日
附錄本案論罪科刑適用之法條：
修正前槍砲彈藥刀械管制條例第十條第一項：
未經許可製造、販賣或運輸第四條第一款所稱其他可發射金屬或子彈具有殺傷力之各
式槍砲者，處五年以下有期徒刑。
修正前槍砲彈藥刀械管制條例第十條第四項：
第一項及第二項之未遂犯罰之。
附表：
┌──┬────────┬────┐
│編號│名            稱│數    量│
├──┼────────┼────┤
│１  │火藥粉          │三    盒│
├──┼────────┼────┤
│２  │火藥底火        │二    盒│
├──┼────────┼────┤
│３  │彈匣            │一    個│
├──┼────────┼────┤
│４  │左輪手槍護木    │一    對│
├──┼────────┼────┤
│５  │改造槍管        │三    支│
├──┼────────┼────┤
│６  │銼刀            │三    支│
├──┼────────┼────┤
│７  │活動扳手        │一    支│
├──┼────────┼────┤
│８  │六角扳手        │十    支│
┌──┬────────┬────┐
│９  │鑽頭            │十 四 支│
├──┼────────┼────┤
│１０  │螺絲起子        │三    支│
├──┼────────┼────┤
│  │鯉里鉗          │一    支│
├──┼────────┼────┤
│  │鋼珠            │二十一粒│
├──┼────────┼────┤
│  │彈簧            │十    條│
├──┼────────┼────┤
│  │零件            │一    盒│
└──┴────────┴────┘


司法院資訊處製作；財團法人民間司法改革基金會備份。
